【裁判字號】    98,交易,104
【裁判日期】    981030
【裁判案由】    過失傷害
【裁判全文】
臺灣基隆地方法院刑事判決             98年度交易字第104號
公  訴  人  臺灣基隆地方法院檢察署檢察官
被      告  乙○○
上列被告因過失傷害案件，經檢察官提起公訴（98年度調偵字第
150號），本院判決如下︰
    主  文
乙○○因過失傷害人，處拘役拾日，如易科罰金，以新臺幣壹
仟元折算壹日。
    事  實
一、乙○○於98年1月16日14時50分左右，騎乘車號KP8-412號重
    型機車，沿基隆市○○路往中正路方向行駛，途經北寧路31
    巷未設行車管制號誌巷口時，本應注意車前狀況，隨時採取
    必要之安全措施，且行近未設行車管制號誌之行人穿越道前
    ，應減速慢行，遇有行人穿越時，應暫停讓行人先行通過，
    依當時情形，天候陰，日間自然光線，路面乾燥無缺陷，視
    距良好無障礙物，並無不能注意之情事，乙○○竟疏未注意
    及此，適丁○○○在其車前正由右往左徒步穿越行人穿越道
    ，乙○○見狀閃避不及，其機車車頭撞及丁○○○，致丁○○○倒地，因此受有右側近端肱骨骨折之傷害。嗣基隆市警
    察局第二分局正濱派出所值班警員接獲勤務中心通報並未指
    明肇事人姓名，乃指派警員丙○○前往現場處理時，乙○○
    在場主動表明為肇事者而接受裁判。
二、案經被害人丁○○○訴由基隆市警察局第二分局報告臺灣基
    隆地方法院檢察署檢察官偵查終結提起公訴。
    理  由
一、訊據被告乙○○矢口否認因過失傷害告訴人丁○○○，略以
    ：「我是海大學生，每天從那上下學，我騎出來時，我知道
    那邊有斑馬線，車很多，我車速不快，我看到丁○○○要過
    馬路，走在斑馬線外，我煞車已經停住，丁○○○左右搖擺
    ，我不知道我車子要往那裡閃躲才不會撞到她，我很緊張，
    重心不穩倒地，發現丁○○○也倒地，我認為我沒有撞到丁○○○。」等語置辯。惟查：
  (一)證人即告訴人丁○○○於審理中結證稱：「我在海大當工友
    ，工作內容為掃地、拖地等。車禍發生時我是從北寧路31巷
    口要穿越道路，到對面海大那裡，我在過馬路前有看到被告
    機車，我覺得滿遠的，距離比法庭長度還要長一點，所以我
    看另外一邊沒有車來，就過馬路。我在斑馬線上沒有因為要
    閃避被告的車子而閃躲，我就想要直直的過馬路，機車是從
    左側撞過來撞我，我被機車撞倒，我跌在地上，右肩就疼痛
    ，右手就拿不起來。」等語。
  (二)依偵查卷所附道路交通事故調查報告表、道路交通事故現場
    圖及現場照片15張觀之，顯示被告之機車係沿北寧路自八斗
    子往中正路方向駛來，之後向右側倒在北寧路31巷口前行人
    穿越道上，機車前輪壓在斑馬線邊緣（靠中正路方向），機
    車後輪超過前輪位置，已在斑馬線外（更靠近中正路方向）
    ，而丁○○○穿著工友工作時之藍色雨鞋，倒在機車車頭前
    緊臨行人穿越道處，救護人員替丁○○○包紮後，丁○○○
    表情仍甚為痛苦。
  (三)依偵查卷所附行政院衛生署基隆醫院診斷證明書1 份觀之，
    顯示丁○○○自98年1月16日至22日，因受有右側近端肱骨
    骨折，在該醫院接受手術治療。
  (四)綜合上述人證、書證，明顯可見證人丁○○○所證之被害情
    節應屬實情。被告雖辯稱：「我看到丁○○○要過馬路，走
    在斑馬線外，我煞車已經停住，丁○○○左右搖擺，我不知
    道我車子要往那裡閃躲才不會撞到她，我很緊張，重心不穩
    倒地，發現丁○○○也倒地，我認為我沒有撞到丁○○○。
    」等語。但查：
    1.依卷附交通事故現場圖觀之，被告之機車向右側倒在北寧
      路31巷口前行人穿越道上，機車前輪壓在斑馬線邊緣（靠
      中正路方向），機車後輪超過前輪位置，已在斑馬線外（
      更靠近中正路方向），據此可知被告之機車在撞及丁○○○時，並無已經煞停之情形，否則被告之機車側倒時，在
      行向上後輪豈有超過前輪之理。
    2.依卷附現場照片15張觀之，丁○○○倒地之位置在機車車
      頭前緊臨行人穿越道處，且救護人員替丁○○○包紮後，
      丁○○○表情仍甚為痛苦；復依卷附行政院衛生署基隆醫
      院診斷證明書1 份觀之，丁○○○因此車禍受有右側近端
      肱骨骨折之傷害。由此可見，丁○○○確實係受到被告機
      車撞擊，始倒地受有右側近端肱骨骨折之傷害，且依丁○○○倒地之處緊臨行人穿越道邊（靠中正路方向），符合
      被告機車之行向（往中正路方向行駛），益徵丁○○○原
      係走在行人穿越道上，遭被告之機車撞及後，始順著被告
      機車之行向，倒在行人穿越道邊。
    3.綜上所述，被告之辯解顯與事理不符，要屬卸責之詞，不
      足採信。
  (五)按「汽車行駛時，駕駛人應注意車前…並隨時採取必要之安
    全措施。」、「汽車行近未設行車管制號誌之行人穿越道前
    ，應減速慢行。」、「汽車行經行人穿越道，遇有行人穿越
    時，無論有無交通指揮人員指揮或號誌指示，均應暫停讓行
    人先行通過。」，道路交通安全規則第94條第3項、第103條
    第1項、第2項分別訂有明文，是被告駕車依法即負有前開注
    意義務，以避免發生危險。本案事發當時，天候陰，日間自
    然光線，路面乾燥無缺陷，視距良好無障礙物，並無不能注
    意之情事，此有道路交通事故調查報告表附卷可稽，按當時
    之情形並無不能注意之情事，詎被告駕車竟疏未注意車前狀
    況，行經行人穿越道復未停讓行人先行，致生本件車禍，其
    有過失灼然甚明。被告之過失與本件車禍之發生及導致丁○○○受傷，顯具相當因果關係。本案事證明確，被告過失傷
    害之犯行洵堪認定，自應依法論科。
二、核被告所為，係犯刑法第284條第1項前段之過失傷害罪。又
    「汽車駕駛人…行經行人穿越道不依規定讓行人優先通行，
    因而致人受傷…依法應負刑事責任者，加重其刑至二分之一
    。」，道路交通管理處罰條例第86條第1 項定有明文，自應
    依該條規定對被告加重其刑。又被告於肇事後，犯罪未被發
    現前，即主動向據報至現場處理之員警丙○○陳明係其駕車
    肇事而受裁判，合於自首要件等情，業據證人丙○○於審理
    中結證屬實，自應依刑法第62條前段之規定對被告減輕其刑
    ，並先加重後減輕之。審酌被告無犯罪前科，此有臺灣高等
    法院被告前案紀錄表在卷可按，素行良好，其因一時疏忽，
    造成丁○○○受有右側近端肱骨骨折之傷害，而被告犯後始
    終推諉卸責，未與被害人達成和解，未賠償被害人損失，併
    其智識、品行、生活狀況等一切情狀，量處如主文所示之刑
    ，並諭知易科罰金之折算標準，以示懲儆。
據上論斷，應依刑事訴訟法第299條第1項前段，道路交通管理處
罰條例第86條第1項，刑法284條第1 項前段、第62條前段、第41
條第1項前段，刑法施行法第1條之1，判決如主文。
本案經檢察官甲○○到庭執行職務。
中    華    民    國    98    年    10    月    30    日
                  刑事第一庭法  官  王福康
以上正本證明與原本無異。
如不服本判決應於收受送達後10日內向本院提出上訴書狀，並應
敘述具體理由；其未敘述上訴理由者，應於上訴期間屆滿後20日
內向本院補提理由書(均須按他造當事人之人數附繕本)「切勿逕
送上級法院」。
中    華    民    國    98    年    10    月    30    日
                            書記官  彭淑芳
【附錄論罪法條】
刑法第284條第1項：
因過失傷害人者，處6月以下有期徒刑、拘役或5百元以下罰金
，致重傷者，處1年以下有期徒刑、拘役或5百元以下罰金。


司法院資訊處製作；財團法人民間司法改革基金會備份。
